【裁判字號】    99,上易,389
【裁判日期】    990705
【裁判案由】    竊盜
【裁判全文】
臺灣高等法院臺南分院刑事判決         99年度上易字第389號
    上  訴  人  臺灣臺南地方法院檢察署檢察官
    被      告  乙○○
上列上訴人因被告竊盜案件，不服臺灣台南地方法院九十九年度
易字第六二九號中華民國九十九年五月十日第一審判決（追加起
訴案號：臺灣台南地方法院檢察署九十九年度偵字第五０七二號
），提起上訴，本院判決如下：
    主      文
上訴駁回。
    理      由
一、本件追加起訴意旨略以：被告乙○○與少年李Ｏ翰共同基於
    意圖為自己不法所有之犯意聯絡，於民國九十八年七月二十
    五日凌晨四時許，前往台北縣汐止市○○街一九０號甲○○
    所經營之7-11便利商店，先由李Ｏ翰藉詞向店員林嘉偉兌換
    零錢，於得知林嘉偉所保管之零用金置放位置後，再由乙○
    ○趁林嘉偉步出櫃臺不注意之際，以爬行之方式進入櫃臺，
    而後徒手竊取置放在櫃臺小抽屜內之現金新台幣一萬二千元
    ，得手後逃逸。因認被告乙○○涉犯刑法第三百二十條第一
    項之竊盜罪嫌，並以此部分犯罪與原審審理中之九十八年度
    易字第一四五六號竊盜等案件為相牽連之案件，爰依刑事訴
    訟法第二百六十五條第一項之規定追加起訴。
二、按於第一審辯論終結前，得就與本案相牽連之犯罪或本罪之
    誣告罪，追加起訴；又追加起訴，得於審判期日以言詞為之
    ，刑事訴訟法第二百六十五條第一項、第二項分別定有明文
    ，足見依上開條文所稱「於第一審辯論終結前」、「得於審
    判期日」等語以觀，追加起訴應限於在第一審辯論終結以前
    始得為之，如係在第一審辯論終結後始行提出追加者，則為
    法所不許，而應依刑事訴訟法第三百零三條第一款之規定，
    以起訴之程序違背規定為由，而諭知不受理之判決（最高法
    院二十六年渝上字第一０五七號判例、九十七年台上字第二
    九二五號判決、九十五年台上字第五四０一號判決、八十八
    年台上字第五七一二號判決等參照）。
三、經查：本件公訴人雖以上開追加起訴之犯罪與原審九十八年
    度易字第一四五六號被告乙○○竊盜等案件具有相牽連關係
    ，因而追加起訴。惟原審九十八年度易字第一四五六號被告
    乙○○竊盜等案件，業經原審於民國九十九年三月三日辯論
    終結，並於民國九十九年三月三十一日宣判等情，有原審九
    十八年度易字第一四五六號被告乙○○竊盜等案件之九十九
    年三月三日審判筆錄及刑事判決各一份附卷可稽，另公訴人
    係於民國九十九年五月五日始向原審為本件追加起訴乙節，
    亦有原審收文日期戳章一枚在卷可憑，足見本件公訴人係於
    第一審辯論終結後始向原審追加起訴之事實，應堪認定，是
    揆諸前開說明，其追加起訴之程序顯已違背規定，自應依刑
    事訴訟法第三百零三條第一款之規定，諭知不受理之判決。
四、原審因而諭知本件公訴不受理之判決，認事用法，經核並無
    不合，雖檢察官以追加起訴本質上仍係一獨立存在之訴，僅
    因與其他業已起訴案件有刑事訴訟法第二百六十五條第一項
    規定之情形，為訴訟經濟或証據共通之便，而以追加之方式
    與前案在同一訴訟程序中審判，其追加之時已在前案一審辯
    論終結之後者，縱然因追加起訴已逾時限而不能與前案於同
    一訴訟程序審理，惟若該追加之訴已備獨立之訴之要件，亦
    無管轄錯誤之情形，仍非不能就追加部分另行審理，本件追
    加之訴雖係於第一審言詞辯論終結後而為，揆諸上開說明，
    自應就追加部分另行審理，原審遽為不受理之諭知，自有未
    洽等為由，因而提起本件上訴，指摘原判決不當；惟按追加
    起訴，乃為利用前案之審理程序以達到訴訟經濟或証據共通
    之便而設立之制度，純為起訴之便宜措施，刑事訴訟法第二
    百六十五條因而就提起之時間、案件之種類及方式均設有例
    外之規定，足見起訴與追加起訴，二者無論其目的、提起之
    時間、案件之種類或提起之方式，均有所不同，而不得混淆
    ，其中追加起訴既係為利用前案之審理程序以達到訴訟經濟
    或証據共通之便之目的而設之制度，刑事訴訟法第二百六十
    五條乃明文規定追加起訴「應於第一審辯論終結前為之，並
    得於審判期日以言詞為之」。設若未依該規定於第一審辯論
    終結前為之，而係於第一審辯論終結後始為之者，則上開為
    利用前案之審理程序以達到訴訟經濟或証據共通之便之追加
    起訴之目的既已無法完成而失其用意，自應認其已無提起追
    加之訴之必要，而應認其追加起訴之程序已違背規定而不合
    法。雖檢察官另認「縱因追加起訴已逾時限而不能與前案於
    同一訴訟程序審理，惟若該追加之訴已備獨立之訴之要件，
    亦無管轄錯誤之情形，仍非不能就追加部分另行審理」等語
    ，惟查：上開見解非但與前開所述追加起訴之目的不合，且
    與刑事訴訟法第二百六十五條第一項「應於第一審辯論終結
    前為之」之強制規定不符，更將使起訴與追加起訴二者之功
    能相互混淆，足見其上開理由，應難謂允當；至檢察官雖援
    引本院九十八年度上訴字第一一三四號判決及九十九年度上
    易字第一八四號判決資為其上訴之依據，惟本院上開二判決
    所持之見解並不足以拘束本案判決。是綜上所述，檢察官上
    訴意旨所持之理由，均不足採，其上訴非有理由，應予駁回
    ，並不經言詞辯論為之。
據上論斷，應依刑事訴訟法第三百六十八條、第三百七十二條，
判決如主文。
中    華    民    國    99    年    7     月    5     日
                      台灣高等法院台南分院刑事第四庭
                                審判長法  官    吳志誠
                                      法  官    羅心芳
                                      法  官    吳森豐
以上正本證明與原本無異。
不得上訴。
                                      書記官    周美莉
中    華    民    國    99    年    7     月    5     日

司法院資訊處製作；財團法人民間司法改革基金會備份。
